【裁判字號】    95,台上,1725
【裁判日期】    950809
【裁判案由】    給付貨款
【裁判全文】
最高法院民事判決            九十五年度台上字第一七二五號
    上  訴  人  博松企業有限公司
    法定代理人  甲○○
    訴訟代理人  蔡奉典律師
    被 上訴 人  盛企業有限公司
    法定代理人  乙○○
    訴訟代理人  鄧雲奎律師
上列當事人間請求給付貨款事件，上訴人對於中華民國九十五年
四月十一日台灣高等法院台中分院第二審更審判決（九十二年度
上更(一)字第六二號），提起上訴，本院判決如下：
    主  文
原判決廢棄，發回台灣高等法院台中分院。
    理  由
本件上訴人主張：伊於民國八十六年間接受訴外人比利時SYMBI-
OSE 公司（以下稱比利時公司）訂購山東綢酒袋二百零一萬個、
密絲絨酒袋十三萬個之訂單後，即於同年四月七日、七月十六日
分別向被上訴人訂製山東綢酒袋一百零一萬個、密絲絨酒袋十三
萬個。因被上訴人自八十六年八月八日起無法自行購買材料，兩
造協議由伊提供材料。詎被上訴人收受伊交付之山東綢十一萬七
千二百七十四碼、不織布七萬二千三百八十碼、防水膠布六千碼
、密絲絨一萬零八百四十五碼、山東綢酒袋用繩子一百萬條，及
密絲絨酒袋用繩子十三萬條後，自八十六年九月八日起停止交貨
，並私自與比利時公司接洽，以伊交付之材料作成山東綢酒袋十
二萬六千七百五十九個及密絲絨酒袋四萬五千個，於同年九月三
十日直接出售與比利時公司，致伊因無法交貨，遭該公司解約。
被上訴人未按期交貨，伊得終止契約，並得不經催告解除契約。
契約終止或解除後，被上訴人所受領之材料，已無法律上原因，
因其已將之作成酒袋出售，伊僅得請求返還價額，連同因比利時
公司解約，所受扣款及預期利潤之損失，共計新台幣（下同）五
百五十二萬五千二百七十九元等情。爰依民法第一百七十九條、
第一百八十四條、第二百五十九條、第二百六十條規定，求為命
被上訴人如數給付，並加付法定遲延利息之判決。
被上訴人則以：兩造間之契約屬承攬契約，上訴人僅能請求減少
價金，不得主張解除契約。且上訴人尚欠伊貨款美金五十三萬六
千七百五十八元，於未清償前，伊得對系爭材料行使留置權，拒
絕返還。又伊出貨與比利時公司，係自行另外取得訂單，並以自
己購買之原料製成酒袋交付，並非侵權行為等語，資為抗辯。
原審維持第一審所為上訴人敗訴之判決，駁回其上訴，無非以：
上訴人原主張兩造就系爭酒袋係成立買賣契約，嗣主張兩造協議
由其提供材料交被上訴人製作酒袋，原買賣契約已變更為承攬契
約。又上訴人於第一審主張終止契約，上訴後則主張依解除契約
請求，係訴之變更，故毋庸再審酌契約是否終止，上訴人亦不得
再主張終止契約。上訴人主張兩造約定山東綢酒袋應於八十六年
九月二十日，密絲絨酒袋應在同年九月十七日前出清云云，為被
上訴人否認，且依證人即上訴人業務員林鴻德之證述，兩造並無
約定被上訴人須於一定期限完成酒袋交貨，上訴人不得依民法第
二百五十四條、第二百五十五條，或第五百零二條第二項規定解
除契約。至上訴人提出八十六年十二月十二日，係詢問被上訴人
材料數及放置何處，八十七年四月五日函僅請求被上訴人返還系
爭材料，並無表示解除契約之意思，不生解除契約效力。兩造間
契約既未解除，被上訴人取得系爭材料，並非無法律上原因，上
訴人依民法第一百七十九條、第二百五十九條及第二百六十條規
定，請求被上訴人返還山東綢與密絲絨材料及賠償損害，難認有
據。再者，上訴人主張被上訴人原應以上訴人名義出貨，竟以不
當方法脅迫比利時客戶接受以被上訴人名義出貨而取得貨款，構
成侵權行為等語。雖提出被上訴人名義之傳真函二件為證；然被
上訴人否認該函係其所為，上訴人無法舉證證明，復未提出其他
證據，此部分之主張，亦難採信。綜上所述，上訴人依民法第一
百七十九條、第一百八十四條、第二百五十九條、第二百六十條
規定，請求被上訴人給付五百五十二萬五千二百七十九元及其利
息，洵非正當，不應准許等詞，為其判斷之基礎。
按不變更訴訟標的，而補充或更正事實上或法律上之陳述者，非
為訴之變更或追加。上訴人就請求被上訴人返還其交付材料價額
部分，係依民法第一百七十九條及第二百五十九條規定請求，其
就請求之原因，於第一審稱被上訴人未按期交貨，其得終止契約
云云；於發回更審前在原審稱其得解除契約等語（見原審上字卷
(一)第五○頁、卷(二)第三頁）；於發回更審後，則主張：八十六年
十二月十二日函係請求被上訴人結算，八十七年四月五日函請求
被上訴人返還系爭材料，已有終止契約之意思表示，……再以本
訴狀繕本之送達為終止承攬契約之表示，及為解除契約之意思表
示等語（見原審更字卷(一)第三七頁、更字卷(二)第八三頁）。其究
係主張終止契約或解除契約或併為主張，雖前後所述不一，惟均
屬更正或補充事實上或法律上之陳述而已，於訴訟標的並未有所
變更。原審以上訴人原主張終止契約，嗣主張解除，為訴之變更
，進而認無庸再審酌契約是否已終止，尚有未合。次查，民法第
二百六十條規定之損害賠償請求權，係指因債務不履行所生之損
害賠償請求權而言，該請求權並非因契約解除而生，其行使自不
受解約與否之影響。上訴人主張依民法第二百六十條規定請求損
害賠償，原審就其對被上訴人究有何債務不履行之損害賠償請求
權，未予調查審認，徒以其解約為不合法，即認其不得請求被上
訴人賠償，不無可議。末查，上訴人主張：被上訴人因承攬系爭
酒袋，得知上訴人客戶比利時公司之資料及需求，且明知上訴人
如未交貨與比利時公司，將構成為違約，竟一面遲延交付酒袋，
另一面以自己名義將製成之酒袋以較低價格出貨與比利時公司，
顯係以背於善良風俗之方法加損害於上訴人，已據提出提貨單、
證明書影本等件，及舉證人林鴻德為證（見原審上字卷(一)第四十
、四一、六七至七四頁，原審更字卷(一)第四二、五十、五一、一
四五頁，更字卷(二)第八五頁）。原審謂此部分上訴人除提出傳真
函二件外，並未提出其他證據，即認其上開主張為不可採，並嫌
速斷。上訴論旨，指摘原判決違背法令，求予廢棄，非無理由。
據上論結，本件上訴為有理由。依民事訴訟法第四百七十七條第
一項、第四百七十八條第二項，判決如主文。
中    華    民    國  九十五  年    八    月    九    日
                      最高法院民事第一庭
                          審判長法官  林  奇  福
                                法官  陳  國  禎
                                法官  陳  重  瑜
                                法官  劉  福  聲
                                法官  葉  勝  利
      本件正本證明與原本無異
                                      書  記  官
中    華    民    國  九十五  年    八    月  二十二  日
                                                      Ｊ


司法院資訊處製作；財團法人民間司法改革基金會備份。
